【裁判字號】    96,易,5842
【裁判日期】    970523
【裁判案由】    竊盜
【裁判全文】
臺灣臺中地方法院刑事判決              96年度易字第5842號
公  訴  人  臺灣臺中地方法院檢察署檢察官
被      告  戊○○
                      16號
上列被告因竊盜案件，經檢察官提起公訴（96年度偵字第18556
號、96年度偵字第20849號），本院判決如下：
    主  文
戊○○竊盜，處拘役肆拾日，如易科罰金，以新臺幣壹仟元折算
壹日；又竊盜，處拘役肆拾伍日，如易科罰金，以新臺幣壹仟元
折算壹日；又竊盜，處拘役肆拾伍日，如易科罰金，以新臺幣壹
仟元折算壹日。應執行拘役玖拾日，如易科罰金，以新臺幣壹仟
元折算壹日。
    犯  罪  事  實
一、戊○○因罹患躁鬱症之精神疾病，於下列時、日，因上開精
    神障礙，致依其辨識而行為之能力較常人顯著減低，在此情
    況下，仍意圖為自己不法之所有，分別為下列3次竊盜之犯
    行：
  民國96年7月22日中午前某時，在乙○○○住處即臺中縣龍
    井鄉○○路○段118巷12號前，以不詳方式，竊取丙○○所有
    、交予乙○○○騎乘之車號SOW-742號機車。嗣於翌日（即
    同年月23日）23時許，至乙○○○上開住處，向乙○○○坦
    承竊盜犯行，並將機車交還乙○○○後，自行前往臺中縣警
    察局龍井分駐所向員警甲○○自首。
  96年9月1日上午8時30分許，在臺中市○區○○路4段與復興
    路5段附近之跳蚤市場內，乘擺攤販賣手錶之丁○○疏未注
    意之際，徒手竊取丁○○攤位上所陳列之綺麗牌黑色皮帶款
    式男錶1只。
  96年9月1日13時25分許，再度前往丁○○上開攤位，以相同
    方式，徒手竊取愛德華牌及蓮花牌之黑色金屬錶帶款式各1
    只，得手後藏放於隨身攜帶之紅色塑膠袋內。惟因形跡可疑
    ，遭隔壁擺攤之章富盛懷疑，要求檢視戊○○攜帶之紅色塑
    膠袋，戊○○見事跡敗露，轉身逃跑。於臺中市○區○○路
    與復興路路口處，為巡邏員警當場查獲，並扣得行竊所得之
    上開手錶3只。
二、案經台中縣警察局烏日分局及台中市警察局第三分局報請台
    灣台中地方法院檢察署檢察官偵查起訴。
    理  由
壹、程序部分：
一、按除簡式審判程序、簡易程序及刑事訴訟法第376 條第1款
    、第2款所列之罪之案件外，第一審應行合議審判，刑事訴
    訟法第284條之1修正條文定有明文。本件被告戊○○所犯係
    屬刑事訴訟法第376條第2款所列之刑法第320條之竊盜罪，
    依法獨任進行審理程序，合先敘明。
二、又按被告以外之人於審判外之陳述，雖不符合同法第159條
    之1至第159條之4之規定，但經當事人於審判程序同意作為
    證據，法院審酌該言詞陳述或書面陳述作成時之情況，認為
    適當者，亦得為證據。當事人、代理人或辯護人於法院調查
    證據時，知有第159條第1項不得為證據之情形，而未於言詞
    辯論終結前聲明異議者，視為有前項之同意，刑事訴訟法第
    159條第1項及第159條之5分別定有明文。查本判決下列所引
    用之各該被告以外之人於審判外之陳述（包含書面陳述），
    雖屬傳聞證據，惟公訴人及被告於本院準備程序期日及審判
    期日均未予爭執，且迄至言詞辯論終結前亦未再聲明異議，
    本院審酌上開證據資料製作時之情況，尚無違法不當及證明
    力明顯過低之瑕疵，亦認為以之作為證據應屬適當，故揆諸
    前開規定，爰逕依刑事訴訟法第159條之5規定，認前揭證據
    資料均例外有證據能力，合先敘明。
貳、實體部分：
一、訊據被告戊○○坦承於犯罪事實一、所示之時、地竊取
    丁○○手錶3只之行為，惟矢口否認有竊取乙○○○使用機
    車之犯行，辯稱：該部機車是與友人庚○○一同在住處附近
    廟宇拜拜時發現，因見車牌號碼與之前租屋附近某位大嫂的
    機車相同，故將該機車牽去還給那位大嫂，大嫂說有至警局
    備案要求伊去警局向員警解釋，才前往龍井分駐所，沒有竊
    取機車云云。惟查：
  (1)乙○○○使用之車號SOW-742號機車96年7月22日中午發覺失
    竊因而報警後，被告於同年月23日晚間11時許，至乙○○○
    住處三合院院內，向乙○○○表示「嫂子，不好意思，我牽
    你的機車，我現在還你，我要去警局自首」後，自行徒步至
    龍井分駐所等情，業據證人乙○○○迭於偵訊及本院審理中
    證述明確（見96年度偵字第18556號偵卷第13-14頁、本院卷
    第92-93頁），而被告於96年7月23日晚間11時許，徒步前往
    龍井分駐所，向值班員警甲○○表示「要自首」，經甲○○
    詢問因何事要自首，被告坦稱「牽機車」等節，亦據證人甲○○於偵訊及本院審理時證述綦詳（見96年度偵字第18556
    號偵卷第14-15頁、本院卷第91-92頁），證人乙○○○與甲○○分屬遭竊機車之使用人及值班員警，對於被告涉案經過
    並無設詞誣陷之必要，且其2人所證情節前後均相符合，足
    堪採信，一般社會通念下所謂之「牽機車」即為未經物主同
    意不告而取之竊盜行為，是被告竊取上開機車後自行將機車
    返還並至龍井分駐所自首犯罪之事實，堪予認定。
  (2)被告雖辯稱上開機車係與友人庚○○一同在某土地工廟旁發
    覺，並非竊取云云，然證人庚○○於本院所為之證詞除就一
    起發現某台機車一事與被告所供相符外，對於何時與被告碰
    面（被告供稱案發前一日就在一起；證人庚○○證稱當天晚
    上）、兩人如何至該土地公廟（被告供稱伊自行駕駛三菱牌
    自小客車前往、庚○○騎機車前往；證人庚○○證稱被告騎
    腳踏車、伊騎機車）、在土地公廟之何處發現機車（被告供
    稱土地公廟右側洗手台旁；證人庚○○稱確實位置無法陳述
    ）、發現之機車顏色型號（證人庚○○稱無法描述）等細節
    事項，均不相符，難認果有兩人一同發現上開遭竊機車之事
    ，證人庚○○之證言顯係迴護被告之詞，難以採信。另被告
    又提出位於台中市○○路127號某停車場收費卷1張，辯稱機
    車失竊時伊在台中市云云，然該停車場收費卷尚無任何章戳
    可資辨識發行機構，且車輛出場時間晚於入場時間，實難採
    為對被告有利之認定。
  (3)又被告竊取竊取丁○○手錶3只之犯行，除其自白外，尚據
    證人丁○○、章富盛於偵訊時證述明確，所證述之失竊及察
    覺情節均與被告所供相符，此外，復有扣押物品目錄表2份
    、贓物認領保管單2份、現場查獲照片、被害人丁○○提出
    之一心鐘錶行收據1張等在卷足憑，本件事證已臻明確，被
    告犯行堪予認定。
二、核被告戊○○所為，均係犯刑法第320條第1項之普通竊盜罪
    。被告上開3次竊盜犯行，犯意個別，侵害法益不同，應分
    論併罰。再按，刑法第62條所謂未發覺之罪，係以凡不知犯
    罪之事實或雖知有犯罪事實而不知犯罪之人為何人皆屬之（
    最高法院70年度台上字第1329號判決意旨參照）；又刑法第
    62 條所謂發覺，並非以有偵查犯罪權之機關或人員確知其
    人犯罪無誤為必要，有確切之根據得為合理之可疑，而對犯
    罪行為人發生嫌疑時，即得謂為已發覺（最高法院72年台上
    字第641號判例意旨參照），換言之，若有偵查犯罪權之機
    關或人員並無確切之根據合理懷疑行為人有犯罪行為，仍不
    得謂已發覺；又刑法第62條所謂自首，祇以犯人在犯罪未發
    覺之前，向該管公務員申告犯罪事實，而受裁判為已足，並
    不以使用自首字樣為必要；又刑事訴訟採職權主義，不能期
    待被告自己證明其自己犯罪，因之，自首者於自首後，縱又
    為與自首時不相一致之陳述甚至否認犯罪，仍不能動搖其自
    首效力（最高法院70年度台上字第6819號判決意旨參照）。
    查被告於96年7月23日晚間11時許至龍井分駐所向值班員警
    甲○○表示「要自首」一節，業如前述，被告係在該次竊取
    機車犯行尚未經偵查機關發覺前，即向有偵查犯罪權限之公
    務員陳述犯行（牽機車）及表示自首之意，雖事後於員警準
    備製作警詢筆錄時翻異前詞，依上開判決意旨，當仍無礙於
    其有自首之認定，爰依刑法第62條前段規定，就竊取機車之
    犯行減輕其刑。又查，被告自90年1月起至96年12月18日間
    ，在臺中榮總精神科就診，症狀包括情緒不穩定、誇大妄想
    、聽幻覺、混亂行為，於93年9月6日因躁鬱症領有重大傷病
    免自行部分負擔證明卡，於96年7月16日因中度精神障礙領
    有身心障礙手冊，有被告提出之重大傷病免自行部分負擔證
    明卡及身心障礙手冊各1份，及行政院國軍退除役官兵輔導
    委員會臺中榮民總醫院97年1月22日中榮醫企字第097000121
    9號函暨所附病歷資料影本在卷可稽，復經本院委請行政院
    衛生署草屯療養院鑑定被告於案發時之精神狀況，該院覆稱
    ：「綜合以上黃員過去生活史、疾病史、身體檢查、精神狀
    態檢查、腦波檢查與心理評估結果，本院認為黃員過去曾有
    精神科病史，接受不規則門診追蹤，病情相對穩定時可恢復
    工作，然而由於個性容易緊張，自控力差，當壓力升高時容
    易發病。本院認為其乃一『躁鬱症』患者，在民國96年5月
    起因與前妻離婚，躁症再度發作，出現睡眠需求減少、情緒
    不穩、活動量大、衝動行為，於民國96年7月間發生機車竊
    盜案件，雖黃員否認有偷竊機車，依其時間點判斷，極可能
    受躁症影響，難以克制其衝動而牽走機車；亦於民國96年9
    月間躁症期間內，一時氣憤衝動下拿取店家手錶之行為，故
    其於本案犯罪行為時之精神狀態，已達因精神障礙或其他心
    智缺陷致辨識能力顯著降低之情形」等節，有該院97年4月2
    日草療精字第2768號函附精神鑑定報告書1份在卷可按（見
    本院卷第46-49頁），足認被告於案發時有因精神障礙，致
    依其辨識而行為之能力顯著減低之情況，就其所犯3罪，均
    依刑法第19條第2項規定減輕其刑，並就竊取機車部分遞減
    輕之。爰審酌被告於躁症發作、個人情緒不穩定之際，屢次
    竊取他人財物，行為殊有不當，惟念及其犯罪手段尚屬平和
    、失物均經被害人領回，暨考量其所竊財物價值等一切情狀
    ，就其所犯3罪分別量處如主文所示之刑，並定應執行刑，
    暨依法諭知易科罰金之折算標準。另扣案鑰匙1支，被告否
    認供竊取機車所用，亦無證據證明與竊盜犯行有關，爰不併
    為沒收之諭知，附予敘明。
據上論斷，應依刑事訴訟法第299條第1項前段、第284條之1，刑
法第320條第1項、第19條第2項、第62條前段、第51條第6款、第
41 條第1項前段，刑法施行法第1條之1，判決如主文。
本案經檢察官己○○到庭執行職務。
中    華    民    國    97    年    5     月    23    日
                         台灣台中地方法院刑事第二庭
                                 法  官  陳姵君
上正本證明與原本無異。
如不服本判決，應於送達後10日內向本院提出上訴狀（須附繕本
），上訴於臺灣高等法院臺中分院。
                                 書記官  莊金屏
中    華    民    國    97    年    5     月    23    日
【附錄論罪科刑法條】
中華民國刑法第320條第1項
意圖為自己或第三人不法之所有，而竊取他人之動產者，為竊盜
罪，處5年以下有期徒刑、拘役或5百元以下罰金。


司法院資訊處製作；財團法人民間司法改革基金會備份。
